臺灣臺中地方法院民事簡易判決
111年度豐簡字第596號
原      告  張少宇  
            張少秋  
            張淑美  
            張語宸  
共      同
訴訟代理人  武燕琳律師
複  代理人  郭蒂律師  
被      告  劉紹球  
            劉愛珍  
上列原告因被告劉紹球過失致死案件（刑事案號：本院111年度
交訴字第3號），提起刑事附帶民事訴訟請求損害賠償（原案號
：本院111年度交附民字第82號），經刑事庭裁定移送前來，本
院於民國111年9月20日言詞辯論終結，判決如下：
    主      文
一、被告應連帶給付原告丁○○、丙○○、乙○○、甲○○各新臺幣346,
    938元，及被告戊○○自民國111年2月24日起、被告己○○自民
    國111年4月10日起，均至清償日止，按週年利率百分之5計
    算之利息。
二、原告其餘之訴駁回。
三、本判決原告勝訴部分得假執行。但被告如分別以新臺幣346,
    938元為原告丁○○、丙○○、乙○○、甲○○預供擔保，得免為假
    執行。
    事實及理由
甲、程序部分：被告經合法通知，均未於言詞辯論期日到場，核
    無民事訴訟法第386條所列各款情事，依原告聲請，由其一
    造辯論而為判決。
乙、實體部分：
壹、原告起訴主張：
一、被告戊○○於民國110年5月1日凌晨4時40分許，酒後無照駕駛車牌號碼000-0000號自用小客車（下稱系爭車輛），行經臺中市東勢區東關路7段與正二街T字型交岔路口時，本應注意閃光黃燈表示「警告」，車輛應減速接近，注意安全，小心通過，以避免危險之發生，竟疏未注意即此，未減速接近即貿然駛向前開交岔路口。適訴外人陳文妹推動裝有衣物之兒童推車，自東西向車道即正二街東向車道內朝西南方向往交岔路口前進，系爭車輛之左前車頭因而撞擊陳文妹，使陳文妹受有頭部外傷、右側肢體多重撕裂傷及開放性骨折、胸廓骨折變形併血胸，致創傷性休克併呼吸衰竭死亡（下稱系爭車禍事故）。
二、被告戊○○於系爭車禍事故發生時，未領有駕駛執照。系爭車輛所有人即被告己○○為被告戊○○之胞妹，明知被告戊○○未領有駕駛執照，仍將系爭車輛借與被告戊○○使用，違反道路交通管理處罰條例第21條第1項第1款、第5項等保護他人之法律，應與被告戊○○連帶負擔侵權行為之損害賠償責任。
三、原告4人均為陳文妹之子女，為陳文妹之法定繼承人。爰依
    侵權行為之法律關係，請求被告賠償下列損害：
　㈠喪葬費用：原告4人為陳文妹之法定繼承人，應繼分各四分之
    一。原告為辦理陳文妹之喪禮，自陳文妹之銀行存款領取現
    金支付殯葬費共計新臺幣（下同）375,500元，然前開金額
    本為原告得繼承之財產，爰請求被告給付原告各93,875元（
    計算式：375,500元÷4＝93,875元）。
　㈡精神慰撫金：陳文妹於系爭車禍事故發生時，已逾7旬，其生
    前擔任臨時工，含辛茹苦養育四名子女，現本得以頤養天年
    ，竟因被告之過失行為，致陳文妹驟然去世。原告突逢家變
    、喪失至親，已無法再享天倫親情之樂及善盡為人子女孝道
    ，均受有相當之精神上痛苦，爰請求被告應給付原告各200
    萬元之精神上損失。
　㈢據上，原告各得分別向被告請求2,093,875元（計算式：喪葬
    費93,875元＋精神上損失2,000,000元＝2,093,875元）。扣除
    原告已各自領取之強制汽車責任保險金50萬元後，原告尚得
    分別向被告請求1,593,875元（計算式：2,093,875元－500,0
    00元＝1,593,875元）。　
四、並聲明：㈠被告應連帶給付原告各1,593,875元，及自起訴狀
    繕本送達翌日起至清償日止，按週年利率5％計算之利息。㈡
    願供擔保，請准宣告假執行。
貳、被告均未於言詞辯論期日到場，亦未提出任何書狀作何聲明
    及陳述。
參、本院之判斷：
一、原告主張被告戊○○於上開時間、地點，酒後無照駕駛系爭車輛，因行至路口未減速慢行之過失，不慎撞擊行人陳文妹，致陳文妹死亡等情，業據其陳明引用本件刑事訴訟之全部卷證資料為其舉證方法。而查上揭事實，業據被告戊○○於警詢、偵訊、本院111年度交訴字第3號刑事案件審理時坦承不諱（見相驗影卷第23頁至27頁、第123頁，本院111年度交訴字第3號刑事影卷第35頁至第36頁、第57頁、第66頁至第67頁），核與證人即被告戊○○所駕車輛之乘客徐彥庭、證人即報案人吳晉維於警詢中之證述相符（見相驗影卷第33頁至第39頁），並有臺中市政府警察局東勢分局處理相驗案件初步調查報告暨報驗書（見相驗影卷第15頁至第16頁）、陳文妹之東勢區農會附設農民醫院一般診斷書（見相驗影卷第41頁）、被告戊○○之道路交通事故當事人酒精測定紀錄表、刑法第一百八十五條之三第一項第二款案件測試觀察紀錄表（見相驗影卷第43頁至第47頁）、臺中市政府警察局舉發違反道路交通管理事件通知單（見相驗影卷第49頁）、臺中市政府警察局執行交通違規移置保管車輛通知單（見相驗影卷第51頁）、道路交通事故現場圖、道路交通事故調查報告表（一）、（二）（見相驗影卷第57至63頁）、現場照片及車損照片23張（見相驗影卷第65至87頁）、臺中市政府警察局交通事故補充資料表（見相驗影卷第89頁）、臺中市政府警察局A1、A2類交通事故攝影蒐證檢視表（見相驗影卷第91頁）、臺中市政府警察局道路交通事故肇事人自首情形紀錄表（見相驗影卷第95頁）、車牌號碼000-0000號之車號查詢汽車車籍（見相驗影卷第97頁）、被告戊○○之證號查詢汽車駕駛人資料（見相驗影卷第99至101頁）、臺中市政府警察局重大、重要及A1類道路交通事故（件）紀錄（通報）單（見相驗影卷第115頁）、相驗筆錄（見相驗影卷第119頁）、臺中地檢署110年5月1日勘驗筆錄（見相驗影卷第121頁）、臺中地檢署相驗屍體證明書（見相驗影卷第125頁）、臺中地檢署檢驗報告書（見相驗影卷第127至135頁）、現場及相驗照片（見相驗影卷第141至169頁）、臺中地檢署檢察官相驗報告（見偵18524號影卷13頁）在卷可資佐證，堪信為真實。
二、按明知他人未領有駕駛執照，仍將該小客車交其駕駛，顯違
    道路交通管理處罰條例第21條第1項第1款、第28條之規定，
    亦即違反保護他人之法律，應推定其有過失（最高法院67年
    台上字第2111號判例意旨參照）。又按肇事車輛所有人，允
    許未領有合格駕駛執照之他人駕駛，違反道路交通管理處罰
    條例第28條之保護他人法律，亦有過失，且與損害之發生有
    相當因果關係，應與該他人負連帶損害賠償之責（最高法院
    93年度台上字第2310號裁定、92年度台上字第2565號判決意
    旨可資參照）。依上開說明，若車主明知他人無駕駛執照，
    仍將其所有之車輛交與他人使用，即屬違反保護他人之法律
    ，應推定有過失，且應認與損害之發生有相當因果關係，而
    應與該他人負連帶損害賠償之責。原告主張被告己○○為系爭
    車輛所有人，其借用系爭車輛與無駕駛執照之被告戊○○，應
    與被告戊○○連帶負擔損害賠償責任等情，有公路監理電子車
    號查詢車籍資料在卷可參（見本院豐簡卷第95頁）。而被告
    己○○於相當時期受合法之通知，惟於言詞辯論期日不到場，
    亦未提出準備書狀爭執。揆諸上開說明，應推定被告己○○確
    有過失，且與損害結果之發生，有相當因果關係。
三、按因故意或過失，不法侵害他人之權利者，負損害賠償責任；違反保護他人之法律，致生損害於他人者，負賠償責任；數人共同不法侵害他人之權利者，連帶負損害賠償責任。不法侵害他人致死者，對於支出醫療及增加生活上需要之費用或殯葬費之人，亦應負損害賠償責任；不法侵害他人致死者，被害人之父、母、子、女及配偶，雖非財產上之損害，亦得請求賠償相當之金額。民法第184條第1項前段、第2項、第185條第1項前段、第192條第1項、第194條分別定有明文。查原告均為陳文妹之子女，有原告提出之戶籍謄本在卷可考（見本院交附民卷第19頁至第23頁）。被告前揭過失行為，致生系爭車禍事故，並致陳文妹因而死亡，揆諸前開規定，原告主張被告應連帶負擔損害賠償責任，即有理由。
四、茲就原告請求賠償之項目及金額，審酌如下：　　
　㈠喪葬費部分：原告主張為辦理陳文妹之喪禮，因而共同支出
    喪葬費375,500元等情，業據提出喪葬費估價單為佐（見本
    院交附民卷第15頁至第17頁），核屬安葬陳文妹之必要費用
    。從而，原告請求被告分別給付原告各93,875元（計算式：
    375,500元÷4＝93,875元），應予准許。
　㈡精神慰撫金部分：按慰撫金之賠償須以人格權遭遇侵害，使
    精神上受有痛苦為必要，其核給之標準固與財產上損害之計
    算不同，然非不可斟酌雙方身分資力與加害程度，及其他各
    種情形核定相當之數額（最高法院51年台上字第223 號判決
    意旨參照）。本院經依職權調閱兩造稅務電子閘門資料查詢
    表，並參酌兩造自述生活狀況（為維護兩造之隱私、個資，
    爰不就其詳予敘述，請參見卷附上開資料及原告於本院審理
    中所述、被告戊○○於刑事案件審理中所述，見本院交附民卷
    第9頁、本院豐簡卷第100頁至第101頁及證物袋內、本院111
    年度交訴字第3號影卷第68頁）；衡以兩造之身分地位、經
    濟能力、被告侵權情節，及審酌陳文妹因系爭車禍事故過世
    ，致原告之生活及情感頓失依靠，且未能見到陳文妹最後一
    面，精神上所受痛苦等一切情狀，認原告所受精神慰撫金應
    各以160 萬元為相當。
　㈢據上，原告得分別請求被告連帶賠償之損害數額合計為1,693
    ,875元（計算式：喪葬費用93,875元＋精神慰撫金160萬＝1,6
    93,875元）。
六、兩造之過失比例：
  ㈠按損害之發生或擴大，被害人與有過失者，法院得減輕賠償
    金額，或免除之，民法第217條第1項定有明文。此項規定之
    目的在謀求加害人與被害人間之公平，倘受害人於事故之發
    生亦有過失時，由加害人負全部賠償責任，未免失諸過酷，
    是以賦與法院得不待當事人之主張，減輕其賠償金額或免除
    之職權。又所謂被害人與有過失，只須其行為為損害之共同
    原因，且其過失行為並有助成損害之發生或擴大者，自屬相
    當，不問賠償義務人應負故意、過失或無過失責任，均有該
    條項規定之適用；民法第192條第1項及第194條之規定係間
    接被害人得請求賠償之特例，惟此項請求權，自理論言，雖
    係固有之權利，然其權利係基於侵權行為之規定而發生，自
    不能不負擔直接被害人之過失，倘直接被害人於損害之發生
    或擴大與有過失時，依公平之原則，亦應有民法第217條與
    有過失規定之適用（最高法院88年度台上字第718號、73年
    台再字第182號判決意旨參照）。原告乃陳文妹之子，其對
    被告賠償之請求，雖係其固有權利，然依前揭法規及判決接
    櫫之公平原則，自應有民法第217 條規定之適用，先予敘明
    。
  ㈡按行人穿越道路設有行人穿越道者，必須經由行人穿越道穿越，不得在其100 公尺範圍內穿越道路，道路交通安全規則第134 條第1 款訂有明文。經查，陳文妹於前揭時間，自東西向車道即正二街東向車道內、未緊靠路旁、逆向朝西南方向往交岔路口前進，沿正二街分向限制線行走至被告戊○○所駕駛車輛行駛之南向道路上，而未沿行人穿越道行走，適被告戊○○駕駛系爭車輛未注意減速慢行，小心通過，撞及陳文妹等情，有道路交通事故現場圖、臺中地檢署勘驗筆錄在卷可稽（見相驗影卷第57頁、第121頁）。陳文妹未行走於行人穿越道，已違反上開相關規定，其對於系爭車禍事故之發生，自有過失。至於被告就系爭車禍事故之發生固亦有過失，已如前述，然僅屬損害賠償責任過失相抵之問題，要難據為陳文妹完全不負任何過失責任之依據。原告主張被告戊○○如有注意車前狀況，即可避免系爭事故之發生，被告戊○○應負全部肇事責任等語，尚非可採。　　
  ㈢本院綜合系爭車禍發生之過程、情節及上開一切客觀情狀，認陳文妹未沿行人穿越道行走，亦未注意來車動向，確有過失；而被告於酒後無照駕駛系爭車輛，未減速慢行即高速駛入交岔路口，同為系爭車禍事故之肇事原因，兩造就系爭車禍事故之發生，應各負50％之肇事責任。從而，被告應負之損害賠償責任適用過失相抵後，原告得分別請求之賠償金額應減為846,938元（計算式：1,693,875元×50％＝846,938元，元以下四捨五入）。　　　　　
肆、按保險人依本法規定給付之保險金，視為加害人或被保險人
    損害賠償金額之一部分；加害人或被保險人受賠償請求時，
    得扣除之，強制汽車責任保險法第32條定有明文。於系爭車
    禍事故發生後，原告4人已分別受領強制汽車責任保險理賠
    金各50萬元，為原告所不爭執（見本院豐簡卷第100頁），
    且有旺旺友聯產物保險公司111年8月30日函文在卷可佐（見
    本院豐簡卷第69頁至第83頁）。依上開規定，此部分金額自
    應扣除。故扣除後，被告尚應分別賠償原告各346,938元（
    計算式：846,938元－500,000元＝346,938元）。
伍、綜上所述，原告依民法侵權行為規定，請求被告連帶給付原
    告丁○○、丙○○、乙○○、甲○○各346,938元，及自起訴狀繕本
    送達被告戊○○翌日即111年2月24日（見本院交附民卷第5頁
    ）、送達被告己○○翌日即111年4月10日（見本院交附民卷第
    67頁）起，均至清償日止，按週年利率5％計算之利息，為有
    理由，應予准許。逾此部分之請求，則屬無據，應予駁回。
陸、本件事證已臻明確，原告其餘攻擊防禦方法及所舉證據，經
    審酌結果，與本件判決結論均無影響，爰不一一論述，附此
    敘明。
柒、本判決第一項原告勝訴部分，係依民事訴訟法第427條第2項
    規定適用簡易訴訟程序，所為被告敗訴判決，應適用民事訴
    訟法第389條第1項第3款之規定，依職權宣告假執行。原告
    陳明願供擔保請准宣告假執行，不過為促使本院依職權為假
    執行之宣告，毋庸另為准駁，附此敘明。又被告雖未陳明願
    供擔保請准宣告免為假執行，然本院在衡平原則下，依民事
    訴訟法第392條第2項規定，仍依職權諭知以相當金額擔保後
    ，得免為假執行。
捌、本件原告係於刑事訴訟程序提起附帶民事訴訟，經本院刑事
    庭裁定移送而來，依刑事訴訟法第504條第2項之規定，免納
    裁判費；本件審理過程中兩造並未支出其他訴訟費用，無庸
    諭知訴訟費用之負擔，併予敘明。
中　　華　　民　　國　　111 　年　 10　　 月　　6　 　日
                      臺灣臺中地方法院豐原簡易庭
                                  法　官　段奇琬
上為正本係照原本作成。　　　　　　　　　　　　　　　　　
如不服本判決，應於送達後20日內，向本院提出上訴狀並表明上
訴理由，如於本判決宣示後送達前提起上訴者，應於判決送達後
20日內補提上訴理由書（須附繕本）。如委任律師提起上訴者，
應一併繳納上訴審裁判費。
中　　華　　民　　國　　111 　年　 10　　 月　　6   　日
                                  書記官  王政偉